【裁判字號】    99,台上,3790
【裁判日期】    990617
【裁判案由】    違反毒品危害防制條例等罪
【裁判全文】
最高法院刑事判決            九十九年度台上字第三七九０號
上  訴  人  甲○○
上列上訴人因違反毒品危害防制條例等罪案件，不服台灣高等法
院台中分院中華民國九十九年四月十四日第二審更審判決（九十
八年度上更(一)字第二六九號，起訴案號：台灣台中地方法院檢察
署九十六年度毒偵緝字第八九、九二號），提起上訴，本院判決
如下：
    主  文
上訴駁回。
    理  由
按刑事訴訟法第三百七十七條規定，上訴於第三審法院，非以判
決違背法令為理由，不得為之。是提起第三審上訴，應以原判決
違背法令為理由，係屬法定要件。如果上訴理由書狀並未依據卷
內訴訟資料，具體指摘原判決不適用何種法則或如何適用不當，
或所指摘原判決違法情事，顯與法律規定得為第三審上訴理由之
違法情形，不相適合時，均應認其上訴為違背法律上之程式，予
以駁回。本件原判決撤銷第一審科刑判決，改判論處上訴人甲○
○施用第一級毒品共二罪刑，已詳敘認定犯罪事實之依據及憑以
認定之理由。原判決並說明，民國九十三年一月九日施行之毒品
危害防制條例第二十條、第二十三條將施用毒品之刑事處遇程序
，區分為「初犯」及「五年內再犯」、「五年後再犯」情形，僅
限於「初犯」及「五年後再犯」者，始應先經觀察、勒戒或強制
戒治程序；倘被告於初犯（第一次）施用毒品經觀察、勒戒或強
制戒治執行完畢釋放後五年內已再犯（第二次）施用毒品罪，即
與單純「五年後再犯」之情形有別，其第三次（或第三次以上）
施用毒品，即應依該條例第十條處罰。卷查上訴人前因施用毒品
案件，於八十七年六月十五日執行觀察、勒戒完畢釋放，復於九
十一年十二月底至九十二年三月三日因施用毒品罪，再經裁定觀
察、勒戒；本件其於九十三年十二月間及九十六年三月二十四日
先後施用海洛因犯行，自應依法追訴處罰。從形式上觀察，原判
決並無違背法令情事。上訴意旨徒以上訴人所為本件施用毒品犯
行距離其於八十七年六月十五日執行觀察、勒戒完畢釋放，已逾
五年，即謂應先經觀察、勒戒或強制戒治程序云云，指摘原判決
有適用法則不當之違法，顯係誤解毒品危害防制條例有關「五年
內再犯」、「五年後再犯」之涵意，自與法律規定得為第三審上
訴理由之違法情形，不相適合。本件上訴違背法律上之程式，應
予駁回。
據上論結，應依刑事訴訟法第三百九十五條前段，判決如主文。
中    華    民    國  九十九  年    六    月   十七   日
                      最高法院刑事第十庭
                          審判長法官  花  滿  堂
                                法官  黃  正  興
                                法官  陳  東  誥
                                法官  林  錦  芳
                                法官  洪  昌  宏
本件正本證明與原本無異
                                      書  記  官
中    華    民    國  九十九  年    六    月  二十一  日
                                                      V

司法院資訊處製作；財團法人民間司法改革基金會備份。
